臺灣高雄地方法院刑事判決　　　　　　　94年度重訴字第24號
公　訴　人　臺灣高雄地方法院檢察署檢察官
被　　　告　甲○○○○○○○○.
　　　　　　　　菲律賓籍
　　　　　　　　（
　　　　　　　　菲律賓國
選任辯護人　何俊墩律師
　　　　　　李玲玲律師
　　　　　　李美慧律師
上列被告因毒品危害防制條例案件，經檢察官提起公訴（94年度
偵字第3957號），本院判決如下：
    主  文
甲○○○○○○○○○○○○○ ○○○○○○○○○○○共同運輸第一級毒品，處無期徒刑
，褫奪公權終身，並應於刑之執行完畢或赦免後，驅逐出境。扣
案第一級毒品海洛因磚肆拾捌塊（合計驗餘淨重壹萬柒仟捌佰貳
拾貳點參公克，純質淨重壹萬參仟陸佰陸拾貳點伍捌公克）沒收
銷燬之；扣案之行動電話壹具（序號：ＩＭＥＺ00000000000000
00號），沒收之。
    事  實
一、甲○○○○○○○○○○○○○ ○○○○○○○○○○○為菲律賓籍之外國人，與真實
    姓名年籍均不詳之菲律賓籍成年男子「Ｂ. Ｊ」均明知海洛
    因係毒品危害防制條例第2 條第2 項第1 款所列之第一級毒
    品，不得非法持有或運輸，並經行政院公告為甲類第4 款之
    管制進出口物品，亦不得私運進口，竟共同基於運輸及私運
    管制進口第一級毒品海洛因之犯意聯絡，先於民國94年1 月
    間某日，在菲律賓馬尼拉港口附近之百貨公司，由「Ｂ. Ｊ
    」委託甲○○○○○○○○○○○○○ ○○○○○○○○○○○利用其受僱長榮海運股
    份有限公司，且擔任巴拿馬籍聖青輪（ＨＥＲＭＥＳIII，下
    稱聖青輪）貨輪船員之機會，運輸第一級毒品海洛因來臺，
    並囑咐甲○○○○○○○○○○○○○ ○○○○○○○○○○○扺達臺灣高雄港時，將
    該第一級毒品海洛因交予編號「792 」號之黃色計程車，並
    以甲○○○○○○○○○○○○○ ○○○○○○○○○○○所有之0000000000號行動電
    話（序號：ＩＭＥＺ0000000000000000號）作為聯絡之用，
    事成返回馬尼拉後，將可獲得美金1,000 元之代價，經甲○○○
    ○○○○○○○○○○ ○○○○○○○○○○○應允後，「Ｂ. Ｊ」即告知甲○○○○○
    ○○○○○○○○ ○○○○○○○○○○○另1 支聯絡電話，囑其至泰國後以該
    電話聯絡，自會有1 名不詳姓名年籍之泰籍成年男子將毒品
    交付託運，並叮嚀甲○○○○○○○○○○○○○ ○○○○○○○○○○○不能讓別人
    知道此事，亦不可打開託運物品。嗣聖青輪於94年1 月31日
    某時停靠泰國曼谷旁之ＬＡＧＸＸＣＨＡＢＡＮＧ（簡稱Ｌ
    ＣＢ）港口，甲○○○○○○○○○○○○○ ○○○○○○○○○○○即撥打「Ｂ. Ｊ
    」所提供上開電話號碼以傳送簡訊方式，與上開不詳姓名年
    籍之泰籍成年男子約定在泰國公立醫院（即ＬＡＧＸＸ　Ｃ
    ＨＡＢＡＮＧ　ＨＯＳＰＩＴＡＬ）旁見面，嗣於同日下午
    2 時許（起訴書誤載為下午4 時許）甲○○○○○○○○○○○○○ ○○○○○
    ○○○○○○至上開泰國公立醫院時，該知情之不詳姓名年籍泰籍
    成年男子即趨近甲○○○○○○○○○○○○○ ○○○○○○○○○○○身旁，並交付
    1 只黑色旅行背包及1 個紅色手提塑膠袋，內分裝有外觀以
    餅乾、巧克力、咖啡、天然薑母茶精等紙盒掩飾包裝之海洛
    因磚共48塊（合計淨重17822.3 公克，純質淨重13662.58公
    克，外包裝重1542.09 公克）予甲○○○○○○○○○○○○○ ○○○○○○○○○
    ○○，甲○○○○○○○○○○○○○ ○○○○○○○○○○○即將上開物品攜帶至聖青
    輪上，放在船員單身船艙內，並利用青輪於94年2 月1 日由
    泰國ＬＣＢ港口啟程，前往臺灣之機會，私自運輸管制進口
    之海洛因進入臺灣境內。嗣於94年2 月6 日凌晨2 時許，聖
    青輪抵達臺灣停泊在高雄港第78號碼頭，同日（起訴書誤載
    為7 日）上午10時許，轉換停泊在臺灣高雄港第79號碼頭，
    嗣於同日下午3 時45分許，甲○○○○○○○○○○○○○ ○○○○○○○○○○○即
    依先前「Ｂ. Ｊ」之指示，於接獲不詳姓名之人（無證據證
    明為知情）來電，並說暗語「ＡＢＣ」後，隨即戴著紅色之
    帽子作為識別，而將上開海洛因攜帶上岸，擬上開海洛因交
    付予編號「792 」號之黃色計程車時，因行跡可疑，為法務
    部調查局南部地區機動工作組會同台南縣少年隊、永康分局
    、高雄港務警察局、高雄關稅局、海巡署台東查緝隊岸巡八
    一、八二大隊、刑事警察局偵八隊四組、海巡署岸巡第五總
    隊等單位所組成之專案小組，在高雄港第79號貨櫃碼頭當場
    查獲。並扣得第一級毒品海洛因磚48塊（含外包有塑膠簿膜
    之黃色包裝紙）及被告所有供聯繫運輸、私運海洛因事宜所
    用之行動電話1 支（序號：ＩＭＥＺ000000000000 0000 號
    ）。
二、案經法務部調查局南部地區機動工作組、內政部警政署高雄
    港務警察局及台南縣政府警察局移送臺灣高雄地方法院檢察
    署檢察官偵查起訴。
    理  由
壹、證據能力部分：本件法務部調查局94年3 月15日調科壹字第
    220019571 號鑑定通知書於性質上本係被告以外之人，即法
    務部調查局鑑驗人員於本件審判外所為之書面陳述，因該鑑
    定通知書非審判長、受命法官或檢察官依刑事訴訟法第198
    條規定囑託該局所為之鑑定，而係由移送機關將本件移送檢
    察官偵查前自行送請法務部調查局所為之鑑定，故不屬於同
    法第206 條規定由鑑定人所出具之鑑定報告，依刑事訴訟法
    第159 條第1 項規定，該紙鑑定書乃屬於傳聞證據；又因該
    鑑定書並非經常處於可受公開檢查（Public Inspection)狀
    態下所作成之文書，且係由內政部刑事警察局針對具體個案
    為之，更重要者，該份鑑定書乃本件刑事案件中由司法警察
    官員所制作，與刑事訴訟法第159 條之4 第1 款由公務員職
    務上所製作之證明文書規定有間（該條款立法理由參照），
    亦非刑事訴訟法第159 條之4 第1 款所謂得成為傳聞例外之
    公務文書（王兆鵬、陳運財等著【傳聞法則理論與實踐】第
    220 頁參照），惟公訴人、被告及辯護人於本院調查證據時
    ，知有前開情形，而未於言詞辯論終結前聲明異議，揆諸前
    揭說明，即視為同意做為證據，本院復審酌該份鑑定書係依
    專業之方法進行鑑驗，其作成之情況並無不適當之情形，故
    該份鑑定書依刑事訴訟法第159 條之5 之規定，乃因辯護人
    及被告之同意，復因無任何不適當作為證據之情形，而有證
    據能力。
貳、實體方面：
一、訊據被告甲○○○○○○○○○○○○○ ○○○○○○○○○○○對其於94年2 月6 日
    下午3 時45分許，為警查獲所攜帶之旅行背包及手提塑膠袋
    內確藏有扣案之第一級毒品海洛因48塊一節固不否認，惟矢
    口否認有何運輸及私運管制進口第一級毒品海洛因之犯行，
    辯稱：該旅行背包及塑膠袋非伊所有，係伊之友人「Ｂ. Ｊ
    」以美金1,000 元之報酬請伊攜帶巧克力來臺，該旅行背包
    及塑膠袋係伊至泰國後，再由泰國一名不詳姓名年籍之泰籍
    男子交予伊，伊誤以為裏面裝的是巧克力云云。惟查：
（一）被告於94年2 月6 日，利用聖青輪自泰國啟程至臺灣高雄
      港之預定航線抵臺，嗣於同日下午3 時45分許，在高雄港
      第79號貨櫃碼頭為前揭專案小組人員查獲其所背之旅行背
      包及塑膠袋各1 只內夾藏第一級毒品海洛因塊磚48塊等情
      ，為被告所不否認，並有法務部調查局南部地區機動工作
      組搜索、扣押筆錄及扣押物品目錄表、聖青輪貨輪船籍資
      料表1 紙、聖青輪船長報告書中英文對照表1 紙、護照影
      本1 紙、毒品初步鑑驗報告單1 紙、現場照片共18幀在卷
      可稽。再扣案之海洛因磚48塊，經送法務部調查局鑑驗結
      果，確係第一級毒品海洛因（合計淨重17822.3 公克，空
      包裝總重1542.09 公克，純度百分之76.66 ，純質淨重13
      662.58公克）一節，亦有法務部調查局94年3 月15日調科
      壹字第220019571 號鑑驗通知書1 份在卷可參。被告確有
      以旅行背包及手提塑膠袋攜帶第一級毒品海洛因入境我國
      一節，堪以認定。
（二）被告雖以上開旅行背包及塑膠袋係伊友人「Ｂ. Ｊ」以美
      金1,000 元之報酬央請伊攜帶巧克力來臺，而查扣之旅行
      背包及手提塑膠袋各1 只係在泰國由1 名泰籍男子轉交予
      伊，並當場打開袋子告訴伊其內是巧克力，故伊以為內裝
      巧克力，不知其內藏放毒品云云置辯。然被告於本院訊問
      時稱：「（問：該包裝是否為菲律賓的巧克力包裝？提示
      照片）是泰國巧克力包裝」、「（問：你在泰國有無看過
      此包裝之巧克力？）我在泰國有買來吃過」、「（問：這
      種巧克力是否有夾心？）是夾心的、「（問：這種巧克力
      是否會很重？）很輕」等語，而本件扣案之毒品重量將近
      20公斤，已如前述，與巧克力之重量顯不相當，被告自無
      誤信為巧克力之可能；又倘「Ｂ. Ｊ」確有運送巧克力至
      臺灣之必要，應對其成本加以考量，大可選擇以較為省時
      省錢之托運方式為之，何需花費美金1,000 元作為代價，
      且以泰國轉航臺灣之迂迴方式，央請被告攜帶來臺，故被
      告抗辯其誤以為內裝巧克力云云，實與常情有違，要難採
      信。再依被告所述，其擔任船員之薪資為每月美金750 元
      ，而伊每月生活開銷僅需美金300 元，則其接受美金1,00
      0 元之高價報酬而攜帶物品來臺，自對其攜帶之目的瞭若
      指掌以求確實達成任務，詎其先於偵查中供稱：「（問：
      你與「Ｂ. Ｊ」是否認識，他為何會託你？）不知道」，
      於本院羈押訊問時供稱：「（問：是否有懷疑「Ｂ. Ｊ」
      交給你的東西是違禁品？）我有懷疑，但是「Ｂ. Ｊ」告
      訴我只是日常用品」等語，於本院移審訊問時則供稱：「
      （問：交給你的時候那包東西是怎麼樣的？）是用類似巧
      克力的包裝包著，外面有袋子，他叫我不要打開」、「（
      問：你有無懷疑過袋子裡面裝的是什麼東西？）我想是巧
      克力，是吃的東西，就沒有想」、「我有問那個泰國人，
      那個人說裡面都是巧克力」、「（問：有無問過他（即「
      Ｂ. Ｊ」）為何要請你帶東西？）我們只是朋友關係，我
      沒有問他」、「（問：要送這個東西要1,000 元美金，為
      什麼沒有問他？）人家拜託我，我就幫他帶」、「（問：
      要帶給誰？）給一台黃色計程車車號792 號」、「（問：
      如此你不會覺得奇怪？）不會，計程車來就給他，我也沒
      有什麼意見」等語，嗣於本院審理中則稱：「（問：那個
      男子（即在泰國之男子）交給你東西，有無跟你說什麼？
      ）他叫我不要把巧克力的盒子打開」、「（問：你跟「Ｂ
      .Ｊ」熟不熟？）不是很熟，他告訴我需要我的幫忙」、
      「（問：當時「Ｂ. Ｊ」有無告訴你，請你攜帶的是什麼
      東西？）他說是一些巧克力及禮物」、「（問：「Ｂ. Ｊ
      」有無交代不能將東西打開？）有」、「（問：「Ｂ. Ｊ
      」有無交代不能讓別人知道？）有」、「（問：你有無懷
      疑過是海洛因？）我有想過可能是非常重要的東西」、「
      （問：是何種非常重要的東西？）我有想過可能是金子」
      、「（問：為何之前說認為是巧克力？）我想過」等語，
      嗣經進一步訊問：「為何想到是巧克力？」時，被告則沈
      默未答，則被告對於「Ｂ. Ｊ」託伊攜帶來臺之物品內容
      ，說詞前後不一，或認為係因常用品，或認為係巧克力，
      或認為係黃金，顯然無法明確指出受託攜帶東西之物品內
      容，顯與一般接受他人報酬，代為運送物品之情形有間。
      況被告自承與「Ｂ. Ｊ」並不熟，僅見過4 、5 次面，而
      與該名在泰國之男子為第一次見面，則被告突受相識未幾
      之「「Ｂ. Ｊ」以高價委託自泰國攜帶物品來臺，且於前
      開種種不合情理之情況下，被告為一在菲律賓受過相當教
      育之人，且知悉攜帶毒品入臺為非法之情事，身為船員，
      已往返菲律賓、泰國及臺灣多次，而聖青輪上亦有張貼勿
      攜帶毒品之警告公告，均據被告供陳在卷，則依被告之智
      識、經驗，豈會未究明源由而率爾允諾之理；又被告受託
      攜帶之第一級毒品海洛因重達將近20公斤，數量頗鉅，價
      值匪淺，「Ｂ. Ｊ」既央請被告運送，自會要求被告盡力
      看護以防滅失，方符事理，又豈會對其內藏放鉅額毒品之
      事隱而不告。從而，被告辯稱不知其所運送之旅行背包及
      手提塑膠袋內藏放第一級毒品海洛因，及辯護人辯稱菲律
      賓民族性格率性天真，故被告未懷疑運送之物為毒品云云
      ，尚屬無據，要無可採。
（四）綜上所述，被告及辯護人所辯均無可採，本件事證明確，
      被告犯行堪予認定，應依法論科。
二、按海洛因係毒品危害防制條例第2 條第2 項第1 款規定之第
    一級毒品，且係行政院依懲治走私條例第2 條第4 項公告之
    「管制物品項目及其數額」甲項第4 款所列之管制進出口物
    品，是核被告私自將第一級毒品海洛因由泰國運抵臺灣之所
    為，係犯毒品危害防制條例第4 條第1 項之運輸第一級毒品
    罪及懲治走私條例第2 條第1 項之私運管制物品進口罪。其
    與綽號「Ｂ. Ｊ」及泰國不詳姓名年籍之成年男子間，就上
    開犯行有犯意聯絡及行為之分擔，均為共同正犯。又被告持
    有第一級毒品海洛因之低度行為，為運輸第一級毒品海洛因
    之高度行為所吸收，不另論罪。又被告所犯上開2 罪，係1
    行為同時觸犯2 罪名，為想像競合犯，依刑法第55條前段規
    定，從一重論以毒品危害防制條例第4 條第1 項之運輸第一
    級毒品海洛因罪。爰審酌被告為貪圖私利，率爾運輸毒品進
    入臺灣，且運輸之毒品重達近20公斤，純度高達百分之76.6
    6 ，數量甚鉅，如流入市面，對我國人民身體健康及社會治
    安危害甚大，而其犯罪後猶以顯不合理之辯詞以圖卸責，態
    度不佳，惟念其運輸上開數量之毒品之代價僅美金1,000 元
    ，且尚未實際獲利，即為警及時查獲而未將上開毒品流入我
    國，進一步造成危害，又其於本國境內並無其他犯罪前科，
    此有臺灣高等法院被告全國前案紀錄表1 份在卷可稽，素行
    尚可等一切情狀，認其罪責尚不致於死，因認檢察官具體求
    處死刑，猶嫌過重，而量處如主文所示之刑，以資懲儆，並
    依刑法第37條第1 項規定，宣告褫奪公權終身。再被告為菲
    律賓籍之外國人，受本件有期徒刑以上刑之宣告，併依刑法
    第95條之規定，諭知被告應於刑之執行完畢或赦免後，予以
    驅逐出境。
三、扣案之第一級毒品海洛因磚48塊（驗餘淨重合計17822.3 公
    克，純度百分之76.66 ，純質淨重13662.58公克），為本件
    查獲之毒品，應依毒品危害防制條例第18條第1 項前段之規
    定，不問屬於犯人與否，沒收銷燬之，至送驗時所耗損之毒
    品既已滅失，爰不另為沒收銷燬之諭知，附此敘明。按毒品
    危害防制條例第19條第1 項之規定，犯該條例第4 條至第9
    條、第12條、第13條或第14條第1 項、第2 項之罪者，其供
    犯罪所用或因犯罪所得之財物，固採義務沒收主義，但其並
    無「不問屬於犯人與否，沒收之」之特別規定，仍以沒收物
    屬於犯人所有者為限，始得依該規定予以沒收。本件扣案之
    行動電話1 具（序號：ＩＭＥＺ0000000000000000號，不含
    易付卡1 張），為被告所有，且為被告運輸毒品入境供與共
    犯彼此聯絡所用之物品，業據被告供陳在卷，應依同條例第
    19條第1 項之規定宣告沒收。至包裹上開海洛因磚外層之塑
    膠薄膜之黃色包裝紙（空包裝重1542.09 公克）係用於包裹
    毒品，防止毒品漏逸、潮濕，以便於攜帶運輸，為供運輸毒
    品所用之物，雖因係包裝上開海洛因而與之密切接觸，然既
    經鑑定機關就之與海洛因分別鑑析其重量，有前開法務部調
    查局鑑定通知書可憑，足證與毒品並無不可析離之關係，而
    與扣案之黑色旅行背包1 只、紅色手提塑膠袋1 只、餅乾盒
    等紙盒19個等物，雖均係供夾藏包裝毒品以利被告運輸之用
    ，為被告及共犯供犯罪所用之物，惟被告否認為伊所有，亦
    不知為何人所有之物，此外，亦無任何證據證明為本件共犯
    所有之物，揆諸前揭說明，即無從宣告沒收。復按行動電話
    ＳＩＭ卡1 張，係使用者向電話業者申請租用而僅取得其使
    用權，並非申請使用者所有，是故扣案之ＳＩＭ卡1 張，係
    臺灣和信電信股份有限公司所有，揆諸上揭意旨，亦不得宣
    告沒收。再者，被告此次運輸毒品之代價為美金1,000 元，
    惟係約定待事成後回到馬尼拉再給付被告，此業經被告陳明
    在卷，本件被告既因警查獲而尚未實際獲取利益，自非犯罪
    所得之物，而無庸對之宣告沒收，併此敘明。
據上論斷，應依刑事訴訟法第299 條第1 項前段，毒品危害防制
條例第4 條第1 項、第18條第1 項前段、第19條第1 項，懲治走
私條例第2 條第1 項、第11條，刑法第11條、第28條、第55條、
第37條第1 項、第95條，判決如主文。
本案經檢察官乙○○到庭執行職務。
中　　華　　民　　國　　94　　年　　8 　　月　　19　　日
                  刑事第九庭審判長  法　官   李璧君
                                    法  官   黃惠玲
                                    法  官   陳筱蓉
以上正本證明與原本無異。
如不服本判決，應於收受送達後10日內向本院提出上訴書狀。
中　　華　　民　　國　　94　　年　　8 　　月　　22　　日
　　　　　　　　　　　　　　　　　  書記官   梁瑜玲
附錄本案論罪科刑法條全文：
毒品危害防治條例第4 條
製造、運輸、販賣第一級毒品者，處死刑或無期徒刑；處無期徒
刑者，得併科新臺幣一千萬元以下罰金。
製造、運輸、販賣第二級毒品者，處無期徒刑或七年以上有期徒
刑，得併科新臺幣七百萬元以下罰金。
製造、運輸、販賣第三級毒品者，處五年以上有期徒刑，得併科
新臺幣五百萬元以下罰金。
製造、運輸、販賣專供製造或施用毒品之器具者，處一年以上七
年以下有期徒刑，得併科新臺幣一百萬元以下罰金。
前四項之未遂犯罰之。
懲治走私條例第2 條
私運管制物品進口﹑出口逾公告數額者，處七年以下有期徒刑，
得併科新台幣二十萬元以下罰金。
以犯前項之罪為常業者，處三年以上十年以下有期徒刑，得併科
新台幣三十萬元以下罰金。
第一項之未遂犯罰之。
第一項所稱管制物品及其數額，由行政院公告之。
